【裁判字號】    91,上訴,3252
【裁判日期】    920121
【裁判案由】    毒品危害防制條例
【裁判全文】
臺灣高等法院刑事判決                          九十一年度上訴字第三二五二號
    上  訴  人
    即  被  告  丙○○  男  七.
    指定辯護人  本院甲○辯護人周君穎
右上訴人因毒品危害防制條例案件，不服臺灣桃園地方法院九十一年度重訴字第七號
，中華民國九十一年九月十一日第一審判決（起訴案號：臺灣桃園地方法院檢察署九
十一年度偵字第六一０號）提起上訴，本院判決如左：
    主  文
上訴駁回。
    事  實
一、丙○○與蔡明哲（原審法院通緝中）、不詳姓名綽號「阿福」之成年男子以及另
    一名約三十餘歲姓名不詳之成年男子，基於運輸管制物品第一級毒品海洛因走私
    入境之共同犯意聯絡，先由蔡明哲與丙○○約定免費招待丙○○至泰國清邁旅遊
    ，並由丙○○自泰國清邁運輸夾帶管制進出口物品第一級毒品海洛因進口臺灣，
    如闖關成功，丙○○直接至高雄住宿於飯店，即會有人撥打丙○○所有0000
    000000號行動電話與之接應，事成之後，則給付丙○○酬勞新臺幣（下同
    ）十五萬元。丙○○遂由蔡明哲安排於民國九十年十二月二十五日搭機前去泰國
    清邁，嗣於九十年十二月二十八日晚上，蔡明哲推由「阿福」至丙○○下塌之店
    名不詳某飯店招待丙○○飲酒後，再偕同丙○○攜帶其所有之行李袋、Ｖ八手提
    錄影機袋前去「阿福」位於泰國之住處，由「阿福」與前開姓名不詳之成年男子
    ，將第一級毒品海洛因二塊及一小包藏匿於知情之丙○○所有之行李袋底部夾層
    、另二包藏於Ｖ八手提錄影機袋內、復將另一包藏於丙○○身上所穿著之內褲內
    ，而後於九十年十二月二十九日下午八時許，推由丙○○搭乘華信航空公司編號
    ＡＥ八三六號班機，自泰國清邁以挾帶方式運輸前開第一級毒品海洛因由臺灣桃
    園中正機場入境，在桃園中正國際機場第一航廈入境海關室時為警查獲，並扣得
    其私運之第一級毒品海洛因合計兩塊及四包（總計淨重七三八．七一公克，包裝
    重三五．二五公克，純度百分之六八．七七，純質淨重五０八．０一公克；法務
    部調查局鑑定通知書係記載為六包）以及丙○○所有夾藏毒品用之行李袋乙個、
    Ｖ八手提錄影機袋乙個。
二、案經內政部警政署航空警察局移送臺灣桃園地方法院檢察署檢察官偵查起訴。
    理  由
一、訊據被告丙○○固坦承於九十年十二月二十五日搭機前去泰國清邁旅遊，「阿福
    」並帶同伊前去「阿福」泰國住處，並由「阿福」與另一不詳姓名男子放置扣案
    物品於其行李袋內，且伊自泰國入境臺灣中正機場時遭警查獲並扣得第一級毒品
    海洛因之事實，惟矢口否認有運輸管制進出口物品第一級毒品海洛因之犯行，並
    辯稱：伊在機場被警察查獲時所穿著內褲並無毒品，是警察叫伊拿著毒品照相的
    ，伊並未將毒品藏放於內褲中，該包毒品係放置在旅行袋內，且是「阿福」放的
    ，伊不知道「阿福」如何包的，且「阿福」是放在行李箱中的內褲而非伊穿著的
    內褲，伊以為「阿福」放置的物品為泰國土產，伊是因蔡明哲介紹而認識「阿福
    」，毒品之事是被蔡明哲設局陷害，伊身家清白且生活單純，且從未曾服用第一
    級毒品海洛因，而毒品危害防制條例就毒品區分為第一、二、三級，伊雖於警訊
    中供稱有問「阿福」是否為毒品等語，但「阿福」對伊說給伊一些營養品濃縮劑
    讓伊帶回臺灣，「阿福」說那些東西還未公開在市面上賣，伊確實不知所運輸者
    係第一級毒品海洛因，而伊前去泰國遊玩之費用係自行負擔，並非由蔡明哲或「
  阿福」招待旅遊，且伊初次運輸毒品即遭查獲並未流入市面，亦未取得約定報酬
    十五萬元，伊年紀大，在航警局因疲勞訊問受不了才依警員意思陳述，另伊心臟
    不好，請求再予減輕刑度云云。惟查：
（一）扣案之二塊及四包（原審記載為六包，且其中二塊亦誤載為粉末）物品經送法
      務部調查局鑑驗結果，均含第一級毒品海洛因成分，合計淨重七三八．七一公
      克，包裝重三五．二五公克，純度百分之六八．七七，純質淨重五０八．０一
      公克之事實，有法務部調查局九十一年一月十七日調科壹字第０九一二三０二
      八四九０號鑑定通知書在卷可參（見偵卷第六十頁），是本件所查獲扣案物品
      確係第一級毒品海洛因，堪予認定。
（二）被告係與蔡明哲約定，由蔡明哲免費招待被告至泰國清邁旅遊，被告即於九十
      年十二月二十五日搭機至泰國清邁，迨九十年十二月二十八日晚上，「阿福」
      即前去被告下塌之飯店，接送被告攜帶其所有之行李袋、Ｖ八手提錄影機袋等
      物至「阿福」於泰國之住處，並由「阿福」與前開姓名不詳之成年男子，將第
      一級毒品海洛因分別藏匿於知情之被告所有之行李箱底部夾層、Ｖ八手提錄影
      機袋內及被告所穿著之內褲內，被告再運輸該等毒品自泰國清邁搭機返回臺灣
      ，且約定被告可獲得十五萬元報酬之事實，業據被告於警訊、檢察官偵查中及
      原審審理時供承：「蔡先生（按即蔡明哲）請我去清邁玩」、「到清邁時有位
      華僑名叫『阿福』的年青男子，到我住的飯店請我喝酒，並將我的行李袋一起
      提至一個不知名的地方，可能是他住的地方，將毒品放入我的行李袋及攝影機
      袋子及我身上內褲一小包」、「『阿福』將毒品放入行李袋時，伊在場，也知
      道他放入藏匿」」、「這次攜帶毒品代價總共給我十五萬，但我還沒拿到」、
      「至於毒品我入境出關後，直接到高雄住飯店就會有人用手機與我連絡，我的
      手機號碼是0000000000號，我也不知何人會與我聯絡」、「機票是
      蔡先生出錢」、「是蔡先生提議要我到泰國、團費也是蔡先生出的」（見偵卷
      第五、六頁、第八頁背面）、「在（十二月）十八、十九日時，蔡明哲打電話
      問我要不要到泰國去玩，他是在臺灣打給我的，我回答說沒錢，結果他說要幫
      我出旅費，我有問說為何他要幫我出旅費，他說請我幫他帶東西進來」、「我
      出國的相關事宜都是蔡（明哲）幫我處理的，我是跟旅行團一塊出國，我不知
      蔡（明哲）有無與我同一班機，在今年十一月或十二月時我就曾與蔡（明哲）
      去過泰國，那次並沒有幫他帶東西，但在那次認識了泰國人叫『阿福』的，這
      次我到泰國去時，先聯絡『阿福』，『阿福』再來接我到他家去」、「我在『
      阿福』家中待了三個小時，在這段時間，他就將毒品放在我的行李袋、內褲、
      錄影機袋內，這都是他幫我放的，綁在內褲也是他幫我綁的」、「『阿福』有
      說叫我帶這些東西到高雄的隨便一家飯店，自然會有人打手機跟我聯絡，且會
      給我十五萬的報酬」、「運送毒品酬勞十五萬元是走路工」（見偵卷第三二至
      三四、四四頁）、「我看到是連阿福有二個人把毒品放在我的褲子裡及旅行袋
      裡，該人是男子，約三十幾歲，是何姓名、綽號，我不清楚」等語（見原審卷
      第一三四、一三五頁）甚詳，而被告前開自白內容，核與證人即航空警察局檢
      查員陳仲仁證稱：「伊先在Ｘ光檯看到被告的行李夾藏塊狀物，伊把行李押上
      來，等被告提領時，伊通知海關人員，請海關打開行李查驗，行李應該是特製
      行李，底層除外部有拉鍊外，東西倒出來還有一內部拉鍊，拉開以後就看到塊
      狀物‧‧‧‧海關人員在海關通關臺打開攝影機時仍未發現毒品，另外一小包
      是在被告的身上的內褲內發現的」等情一致（見原審卷第四五頁），復有被告
      於九十年十二月二十九日下午八時許入境桃園中正機場，在被告之行李袋、Ｖ
      八手提錄影機袋、及被告所穿著之內褲內，查獲前開扣案之第一級毒品海洛因
      、查獲現場照片六幀（見偵卷第十、十一頁）、Ｘ光檢查儀注檢行李報告表影
      本（見偵卷第十六頁）、被告行李條影本（見偵卷第十七頁）、臺北關稅局扣
      押貨物運輸工具收據及搜索筆錄（見偵卷第二一頁）、旅客入出境紀錄查詢（
      見偵卷第二三、二四頁）、丙○○所有夾藏毒品用之行李袋乙個、Ｖ八手提錄
      影機袋一個等物扣案足稽，堪認被告於警、偵訊中之自白與事實相符。
（三）至被告雖辯稱：伊不知所運輸者係第一級毒品海洛因云云，惟查：扣案之海洛
      因毒品，有二塊係塊狀，另四包則為粉末，其中夾藏於被告所著內褲中之該包
      海洛因並未經包裝，可明顯看出呈白色粉末狀，此有照片一幀在卷可參（見偵
      卷第十頁下頁），是該等毒品由外觀即可辨認並非泰國土產，而係第一級毒品
      海洛因（蓋安非他命係結晶體，且無塊狀者，外觀上與海洛因毒品不同）；且
      被告於警、偵訊中均供稱伊有問「阿福」是否為「毒品」（見偵卷第八頁背面
      、第三十三頁背面）？復再參酌原審當庭勘驗被告之警訊錄音帶，錄音內容中
      被告對警員供稱：「他（指阿福）一來就說不是毒品，我說哪有這麼便宜的事
      」等語（見原審卷第七四頁）；另被告於本院審理時質以：「在你的行李袋及
      身上為何有毒品？」，被告亦坦承稱：「行李袋部分我承認：：」（見本院卷
      第九十六頁），再佐以泰國為眾多毒販輸出大宗海洛因毒品之地，此為眾所皆
      知之事實，而運毒者將毒品夾藏於身體或行李底層再矇混通關之手法，亦為常
      見之國際販毒集團之運輸毒品方式，被告將毒品夾藏於行李袋底層、Ｖ八手提
      錄影機袋內，甚且夾藏一包毒品於其所穿著之內褲中，冀能躲避海關之安全檢
      查，且被告僅夾帶不到一公斤重之數包物品，竟可獲得全程之泰國旅遊招待及
      十五萬元臺幣之高額報酬，衡諸常情，苟非運輸第一級毒品海洛因，又焉能獲
      得如此之報酬？另被告自九十年四月二十二日至九十年十二月二十九日遭警查
      獲時止，共計搭機由中正機場出入境達十餘次之事實，亦有被告旅客出入境記
      錄查詢表二紙在卷足憑（見偵卷第二十三、二十四頁），則被告出入境次數既
      屬頻繁，其對我國海關再三宣導切勿幫陌生人夾帶物品返國之規定，自是知之
      甚詳，然由被告攜帶之物品係由「阿福」及一不詳姓名成年男子分別藏放於行
      李袋、Ｖ八手提錄影機袋甚至被告穿著內褲以觀，顯見被告於運輸之時即已知
      悉係毒品海洛因始行藏放於私密之處，從而被告辯稱不知所運輸者係第一級毒
      品海洛因及誤認為泰國土產或營養品濃縮劑云云，顯與事實有間，委無足採。
（四）另被告雖於原審及本院改稱其中一包毒品是放在其行李箱之內褲中，並非在其
      所穿著之內褲中云云。惟經原審當庭勘驗被告為警查獲時之搜身錄影帶，斯時
      被告係自行解開外褲，拉開上衣，並將其手伸至內褲深處取出一包毒品交予警
      員之事實，有原審勘驗筆錄在卷可憑（見原審卷第一一一、一一二頁）；再觀
      諸前揭扣案毒品，均有照片六幀附於偵卷第十頁至第十一頁可憑，且證人即查
      獲警員劉哲雄亦證述：「伊發現塊狀物後，把被告帶到海關檢查室搜身，過程
      中有錄影錄音，在被告的手提攝影機裡發現二包毒品，另外在其身上的前腹部
      還有一包毒品，以內褲束住‧‧‧‧被告身上的毒品為方便照相起見，有稍微
      將內褲下拉拍照」等情屬實（見原審卷第四六頁），另經勘驗檢察官偵訊錄音
      帶，被告亦於偵查中坦承是「阿福」將毒品綁在伊之內褲等情無訛，有原審勘
      驗筆錄在卷得考（見原審卷第七五頁），益證該包毒品係藏於被告身上所著內
      褲內，故被告其後辯稱伊穿著內褲並無毒品云云，顯無可取。
（五）被告雖另改稱：所有旅費均係伊自行支出，伊亦未與蔡明哲或「阿福」等人約
      定事後報酬，伊於航警局遭受疲勞訊問，伊年紀大受不了才依警員意思陳述云
      云，惟被告於警訊中係出於自由意識自白上開犯行之事實，業據證人即航警局
      安檢隊隊員乙○○到庭證稱：「同仁在Ｘ光機裡發現行李夾層有東西，才加強
      檢查，行李發現後才詳加檢查，才發現他（即被告）內褲裡有藏毒品，被告當
      時有承認運輸毒品‧‧‧‧被告筆錄是在一問一答下製作，是被告自由意識下
      的陳述，都是經過他的同意，沒有疲勞訊問，筆錄內容實在‧‧‧‧被告有承
      認運輸毒品的代價是十五萬」等語綦詳（見本院卷第七十八、七十九、八十一
      頁），核與證人即航警局刑警隊警員丁○○具結證稱：「：：，被告有同意訊
      問，筆錄內容一問一答，被告自由意識下的陳述，沒有非法取供，筆錄內容實
      在，沒有疲勞訊問‧‧‧‧被告承認運輸成功就給十五萬元」等情相符（見本
      院卷第七十九、八十、八十二頁），且被告亦自承警員沒有刑求等情無訛（見
      本院卷第八十一頁），復經原審勘驗被告之警訊、偵訊錄音帶，被告均明確供
      稱蔡明哲請伊去清邁玩及運輸前開毒品可得十五萬元報酬之事實，有原審勘驗
      筆錄附卷可稽（見原審卷第七十四、七十六頁），另司法警察經受訊問人明示
      同意，得於夜間訊問，業據刑事訴訟法第一百條之三第一項第一款揭諸甚明，
      而被告於被查獲當日下午九時五十分許明示同意接受夜間訊問之事實，有被告
      於警訊筆錄權利告之事項後之簽名可證（見偵卷第四頁背面），故前揭警訊筆
      錄之訊問方式及製作記載，均無被告所辯不法情事可言，則其翻異前供，顯為
      臨訟卸責之詞，實難信實。
（六）綜上所論，被告事後於原審及本院所辯均與事實有違，而無足採，本件事證明
      確，被告運輸管制物品第一級毒品海洛因犯行洵堪認定，應依法論科。
二、按海洛因依行政院依懲治走私條例第二條第四項所公告之「管制物品項目及其數
    額」甲項第四款規定，係管制進出口物品。又被告犯罪後，懲治走私條例第二條
    業已於九十一年六月二十六日修正公布，並於公布日施行，是被告犯罪後法律已
    有變更，比較新舊法之結果，以舊法有利於被告，依刑法第二條第一項但書之規
    定，應適用最有利於被告之舊法（即行為時之懲治走私條例第二條第一項）處罰
    。是被告自泰國私運管制毒品海洛因進口，核其所為，係犯修正前懲治走私條例
    第二條第一項之私運管制物品進口罪及毒品危害防制條例第四條第一項之運輸第
    一級毒品罪。被告持有海洛因毒品之低度行為，為運輸毒品之高度行為所吸收，
    不另論罪。被告與蔡明哲、「阿福」、及另一姓名不詳之成年男子間有犯意聯絡
    、行為分擔，為共同正犯。被告以同一運送毒品海洛因之行為而觸犯上述二項罪
    名，為想像競合犯，應從一重依毒品危害防制條例第四條第一項之運輸第一級毒
    品罪處斷。又被告運輸第一級毒品海洛因之犯行，其法定最低本刑為無期徒刑，
    惟查被告已高齡七十五歲，其為本件運輸第一級毒品犯行，應係因一時貪圖小利
    而致罹刑章，參以，其與其餘共犯約定所可獲得之報酬除免費旅遊泰國外，僅十
    五萬元，較諸其他委其運輸毒品者所可獲得之厚利，尚非屬鉅額，如處以法定最
    低度刑無期徒刑猶嫌過重，客觀上殊堪憫恕，爰依刑法第五十九條規定減輕其刑
    。
三、原審以被告罪證明確，適用修正前懲治走私條例第二條第一項、第十一條，毒品
    危害防制條例第四條第一項，刑法第十一條前段、第二條第一項但書、第二十八
    條、第五十五條、第五十九條之規定，並審酌被告運輸海洛因毒品戕害吾國國人
    身心健康至鉅，及其犯罪之動機、目的、手段、所運輸之數量、犯後態度等一切
    情狀，量處有期徒刑十二年，並依被告犯罪之性質，認有褫奪公權之必要，爰併
    依刑法第三十七條第二項之規定，宣告褫奪公權八年，並說明扣案之毒品海洛因
    二塊及四包（原審記載為六包，合計淨重七三八．七一公克，純度百分之六八．
    七七，純質淨重五０八．０一公克），係被告所運輸之毒品，應依毒品危害防制
    條例第十八條第一項前段規定，宣告沒收併銷燬之。另夾藏前開毒品之行李袋一
    個、Ｖ八手提錄影機袋一個，為被告所有，且為供本件運輸毒品所用之物，此業
    據被告供承在卷，均應依毒品危害防制條例第十九條第一項之規定沒收之。至被
    告雖供稱0000000000號行動電話乙支為其所有，其運輸毒品入境臺灣
    後，直接到高雄住飯店，即會有人用該手機與其聯絡等語（見偵卷第六頁），惟
    被告在入境中正機場時即遭查獲，該手機尚無從作為聯絡之工具，且被告運輸毒
    品入境臺灣之犯行，核亦與該手機無直接使用關係，爰不另為沒收之諭知，經核
    其認事用法，均無違誤，量刑亦稱妥適。本件被告上訴否認犯罪並請求再予減輕
    刑度，然關於刑之量定，係實體法上賦予法院得為自由裁量之事項，倘其未有逾
    越法律所規定之範圍，或濫用其權限，即不得任意指摘為違法，且原審量刑已審
    酌被告之各種犯罪情狀，並無明顯失出，被告上訴，為無理由，應予駁回。
據上論斷，應依刑事訴訟法第三百六十八條，判決如主文。
本案經檢察官張秋雲到庭執行職務。
中      華      民      國    九十二    年      一      月    二十一    日
                              臺灣高等法院刑事第四庭
                                  審判長法  官  蔡  永  昌
                                        法  官  陳  榮  和
                                        法  官  徐  昌  錦
右正本證明與原本無異。
如不服本判決應於收受送達後十日內向本院提出上訴書狀，其未敘述上訴之理由者並
得於提起上訴後十日內向本院補提理由書（均須按他造當事人之人數附繕本）。
                                        書記官  吳  金  來
中      華      民      國    九十二    年      一      月    二十七    日
附錄本判決論罪科刑法條：
懲治走私條例第二條
私運管制物品進口、出口逾公告數額者，處七年以下有期徒刑，得併科七千元以下罰
金。
以犯前項之罪為常業者，處三年以上十年以下有期徒刑，得併科一萬元以下罰金。
第一項之未遂犯罰之。
第一項所稱管制物品及其數額，由行政院公告之。
毒品危害防制條例第四條
製造、運輸、販賣第一級毒品者，處死刑或無期徒刑；處無期徒刑者，得併科新臺幣
一千萬元以下罰金。
製迼、運輸、販賣第二級毒品者，處無期徒刑或七年以上有期徒刑，得併科新台幣七
百萬元以下罰金。
製造、運輸、販賣第三級毒品者，處五年以上有期徒刑，得併科新臺幣五百萬元以上
罰金。
製迼、運輸、販賣專供製迼或施用毒品之器具者，處一年以上七年以下有期徒刑，得
併科新臺幣一百萬元以下罰金。
前四項之未遂犯罰之。
毒品危害防制條例第十八條第一項
查獲之毒品及專供製造或施用毒品之器具，不問屬於犯人與否，均沒收銷燬之。但合
於醫藥或研究之用者，得不予銷燬。
毒品危害防制條例第十九條
犯第四條至第九條、第十二條、第十三條或第十四條第一項、第二項之罪者，其供犯
罪所用或因犯罪所得之財物，均沒收之，如全部或一部不能沒收時，追徵其價額或以
其財產抵償之。
為保全前項價額之追徵或以財產抵償，得於必要範圍內扣押其財產。
犯第四條之罪所使用之水、陸、空交通工具沒收之。


司法院資訊處製作；財團法人民間司法改革基金會備份。
